臺灣高雄地方法院民事裁定
110年度消債更字第221號
聲  請  人  李友智  
0000000000000000

上列當事人因消費者債務清理事件聲請更生，本院裁定如下：
    主  文
聲請人李友智自中華民國一一一年一月十二日下午四時起開始更
生程序。
命司法事務官進行本件更生程序。
    理  由
一、聲請意旨略以：伊有不能清償債務情事，前向台新銀行聲請
    前置協商，惟協商不成立。伊又未經法院裁定開始清算程序
    或宣告破產，爰聲請更生等語。
二、按債務人不能清償債務或有不能清償之虞者，得依本條例所
    定更生或清算程序，清理其債務；債務人無擔保或無優先權
    之本金及利息債務總額未逾新臺幣（下同）12,000,000元者
    ，於法院裁定開始清算程序或宣告破產前，得向法院聲請更
    生；法院開始更生程序之裁定，應載明其年、月、日、時，
    並即時發生效力；法院開始更生或清算程序後，得命司法事
    務官進行更生或清算程序，必要時得選任律師、會計師或其
    他適當之自然人或法人1人為監督人或管理人，消費者債務
    清理條例（下稱消債條例）第3條、第16條第1項、第42條第
    1項、第45條第1項分別定有明文。
三、經查：
  ㈠聲請人前向台新銀行聲請前置協商，於民國109年9月1日協商
    不成立，嗣於110年8月20日具狀向本院聲請更生等情，有前
    置協商不成立通知書（卷第14頁）、台新銀行函（卷第45至
    48頁）附卷可稽，堪信為真實。
  ㈡聲請人於107年度至108年度均無申報所得，於109年度申報所
    得為4,600元，名下有2007年出廠車輛1部，有中國人壽保單
    解約金170元；又聲請人自104年3月12日起於英能煤氣行任
    瓦斯送貨員，每月收入25,000元，109年6月至8月、10月曾
    於台達化學工業股份有限公司林園廠兼職，收入共計4,600
    元，於小港區漁會投保勞保，未領取補助或給付等情，有10
    7年至108年綜合所得稅各類所得資料清單及財產歸屬資料清
    單（卷第21至23頁）、109年稅務電子閘門財產所得調件明
    細表（卷第43頁）、財產及收入狀況說明書（卷第6至9頁）
    、債權人清冊（卷第11至13頁）、戶籍謄本（卷第64頁）、
    勞工保險被保險人投保資料表（卷第24至25頁）、個人商業
    保險查詢結果表（卷第105頁）、財團法人金融聯合徵信中
    心前置協商專用債權人清冊（卷第15至17頁）、信用報告（
    卷第18至19頁）、社會補助查詢表（卷第93至95頁）、租金
    補助查詢表（卷第96頁）、勞動部勞工保險局函（卷第99頁
    ）、勞動部勞動力發展署高屏澎東分署函（卷第49頁）、員
    工職務證明書（卷第26頁）、薪資袋（卷第27頁）、英能煤
    氣行陳報狀（卷第50頁）、台達化學工業股份有限公司林園
    廠函（卷第100至101頁）、中國人壽保險股份有限公司函（
    卷第121至122頁）等附卷可證。依聲請人上述工作、收入及
    財產情況，堪認以其於英能煤氣行每月收入25,000元，核算
    其償債能力，較為妥適。
  ㈢關於聲請人必要生活費用部分，聲請人主張每月支出14,000
    元（無房屋租金）乙情。按債務人必要生活費用，以最近1
    年衛生福利部或直轄市政府所公告當地區每人每月最低生活
    費1.2倍定之，消債條例第64條之2第1項定有明文。本院參
    酌衛福部社會司所公告111年度高雄市最低生活費為14,419
    元，1.2倍即17,303元。又聲請人陳稱租屋居住，租金由配
    偶負擔乙情，是其無房屋費用支出，故計算其個人每月必要
    生活費時，即應自前開已包括居住費用在內之每月最低生活
    費用中，扣除相當於房屋支出所佔比例（大約為24.36％）。
    依此計算結果，聲請人每月之必要生活費應以13,088元為準
    【計算式：17,303×（1－24.36%）＝13,088】，逾此範圍難認
    必要。
  ㈣關於聲請人扶養支出部分，聲請人稱須負擔父親李登彬、母
    親李劉秀華之扶養費，每月各5,000元。經查：
  ⒈父親李登彬係47年生，於108年度至109年度申報所得各為383
    ,100元、364,525元（性質均為薪資所得），名下無財產，
    原於全日企業有限公司任職，自109年4月21日起於銨倢企業
    有限公司任職，每月收入約30,991元，前於101年12月6日領
    取1,097,553元勞保老年給付，未領取其他補助或給付等情
    ，此有大寮戶政事務所函（卷第97至98頁）、稅務電子閘門
    財產所得調件明細表（卷第117至118頁）、健保投保紀錄（
    卷第128頁）、勞工保險被保險人投保資料表（卷第119頁）
    、社會補助查詢表（卷第112至115頁）、租金補助查詢表（
    卷第116頁）、勞動部勞工保險局函（卷第99頁、第120頁）
    附卷可考。李登彬每月之薪資已逾111年度高雄市每人每月
    最低生活費14,419元之1.2倍即17,303元，堪認李登彬尚足
    以維持生活，聲請人支出李登彬扶養費即非必要。
  ⒉母親李劉秀華係51年生，罹憂鬱症，無業，於108年至109年
    度均無申報所得，名下有2011年出廠車輛1部，前於103年4
    月25日領取1,073,310元勞保老年一次給付，未領取其他補
    助或給付等情，此有戶籍謄本（卷第65頁）、所得資料清單
    及財產歸屬資料清單（卷第57至58頁）、108年稅務電子閘
    門財產所得調件明細表（卷第86頁）、存簿（卷第62頁）、
    租金補助查詢表（卷第85頁）、社會補助查詢表（卷第82至
    84頁）、勞工保險被保險人投保資料表（卷第54至55頁）、
    健保投保紀錄（卷第87頁）、勞動部勞工保險局函（卷第99
    頁、第120頁）、開心診所診斷證明書（卷第124頁）附卷可
    憑。以李劉秀華之財產、收入狀況，尚不足以維持生活，有
    受配偶、聲請人及另2名子女扶養之權利。按受扶養者之必
    要生活費用，準用第1項規定計算基準數額，並依債務人依
    法應負擔扶養義務之比例認定之，消債條例第64條之2第2項
    亦有明定。因李劉秀華與聲請人租屋居住，租金由聲請人之
    配偶負擔，無房屋費用支出，爰自其必要生活費用中扣除相
    當於房屋支出所佔比例（111年度高雄市每人每月不含房屋
    支出之最低生活費之1.2倍13,088元），聲請人與另3名扶養
    義務人各負擔1/4，聲請人應負擔3,272元（計算式：13,088
    ÷4＝3,272）。
　㈤承上，聲請人目前每月收入25,000元，扣除個人必要支出13,
    088元、母親扶養費3,272元後，剩餘8,640元，而聲請人目
    前負債總額為1,053,463元（卷第11至13頁債權人清冊），
    扣除中國人壽保單解約金後，以每月所餘逐年清償，至少須
    約10年【計算式：（1,053,463－170）÷8,640÷12≒10】始能
    清償完畢，應認其已不能清償債務。此外，聲請人無擔保或
    無優先權之債務總額未逾12,000,000元，且無消債條例第6
    條第3項、第8條或第46條各款所定駁回更生聲請之事由存在
    。則聲請人聲請更生為有理由，應予准許，爰命司法事務官
    進行本件更生程序。
四、依消債條例第11條第1 項、第45條第1 項、第16條第1 項，
    裁定如主文。
中　　華　　民　　國　　111 　年　　1 　　月　　12　　日
              　　民事庭　　法　官　賴寶合
以上正本係照原本作成。
本裁定不得抗告。
中　　華　　民　　國　　111 　年　　1 　　月　　12　　日
  　                        書記官　胡美儀